臺灣臺南地方法院刑事裁定
110年度撤緩字第196號
聲  請  人  臺灣臺南地方檢察署檢察官
受  刑  人  張文娟



上列聲請人因受刑人侵占案件，聲請撤銷緩刑之宣告（110年度
執聲字第1285號），本院裁定如下：
    主  文
聲請駁回。
    理  由
一、聲請意旨略以：受刑人因犯侵占案件，經本院於民國106年6
    月14日以106年度易字第26號（104年度偵字第15689號）判
    處有期徒刑8月，緩刑5年，並應向被害人給付新臺幣（下同
    ）518萬元之損害賠償，於106年7月12日確定在案。惟受刑
    人經合法通知未依限履行給付義務，經被害人國泰世華人壽
    保險公司具狀陳報，請求檢察官依法聲請撤銷緩刑，是受刑
    人顯已違反刑法第74條第2項第3款所定負擔情節重大，足認
    原宣告之緩刑難收其預期效果，而有執行刑罰之必要，爰依
    刑法第75條之1第1項第4款及刑事訴訟法第476條規定，聲請
    撤銷受刑人之緩刑宣告等語。
二、按緩刑宣告，得斟酌情形，命犯罪行為人向被害人支付相當
    數額之財產或非財產上之損害賠償；受緩刑之宣告而違反刑
    法第74條第2項第1款至第8款所定負擔情節重大者，足認原
    宣告之緩刑難收其預期效果，而有執行刑罰之必要者，得撤
    銷其宣告，刑法第74條第2項第3款、第75條之1第1項第4款
    分別定有明文。而所謂「情節重大」，依該條增訂理由，係
    指受判決人顯有履行負擔之可能，而隱匿或處分其財產、故
    意不履行、無正當事由拒絕履行或顯有逃匿之虞等情事之謂
    。再者，違反負擔之情節是否確屬重大，仍應斟酌緩刑期間
    命應遵守事項之達成與宣告緩刑之目的而為認定，要非受緩
    刑宣告之人一有違反之情事即應撤銷該緩刑之宣告；且受緩
    刑宣告之人縱有違反負擔而情節重大者，亦應審酌其緩刑是
    否確難收其預期效果，且非執行刑罰無法達成矯正之目的。
    尤其是刑法第74條第2項第3款之以命犯罪行為人向被害人支
    付相當數額之財產或非財產上之損害賠償作為緩刑宣告之負
    擔，依刑法第74條第4項之規定，得為民事強制執行之名義
    ，被害人之債權依法得以保障，權衡刑罰之目的在於制裁不
    法，而緩刑之宣告係為給予犯罪行為人自新之機會，受緩刑
    宣告者，其後若有不能履行賠償責任時，亦應究明其無法履
    行之原因是否正當，或僅係推諉拖延時間（如確有支付能力
    ，而故不給付），若確係因經濟窘困，或頓失給付能力，得
    否能因受緩刑宣告之人一時無法賠償，即僅以無民事上之賠
    償能力，認應以刑罰制裁取代緩刑宣告之效果，自有詳酌之
    必要。準此，法院應本於合目的性之裁量，妥適審酌被告於
    緩刑期間內違反應遵守事項之情節是否重大，是否已難收其
    預期之效果，而確有執行刑罰之必要。
三、經查：
　㈠受刑人前因犯業務侵占案件，經本院於106年6月14日以106年
    度易字第26號判決判處有期徒刑8月，緩刑5年，並應依據和
    解內容所載給付方式向被害人給付共518萬元之損害賠償，
    於106年7月12日確定在案。而受刑人自110年3月起，連續4
    期未依上開確定判決宣告之緩刑條件履行義務，又於110年8
    月17日匯款給付一期之款項後，迄今仍有443萬2136元尚未
    給付等情，有上開判決書、臺灣高等法院被告前案紀錄表本
    院和解筆錄、臺灣臺南地方檢察署檢察官執行附條件緩刑案
    件通知書各1份、送達證書2份、110年11月18日刑事聲請撤
    銷緩刑狀1份、帳戶交易明細分類查詢1份附卷足憑。是受刑
    人確有未依限履行緩刑所定負擔之情事，堪予認定。
　㈡受刑人到庭陳稱：當初談和解時，公司答應讓其分期，其當
    時也有工作，是在省道台糖的量販店販售紅豆餅，所以可以
    正常、固定還款給公司。後來沒有再持續還款，是因為兩年
    多前台糖飯店收起來，其就失業了，且去年或前年跟先生離
    婚，加上家中長輩身體不好，父親高齡88歲、無法自行正常
    行走，母親去年因為乳癌開刀、今年又罹患肺線癌，其經常
    需要陪同父母親至醫院，所以無法謀得正職工作，現只有依
    靠父親之退休金、其成年之孩子支應生活費，並從事一些鐘
    點計薪的工作，且因目前疫情關係，工作不多、收入也不固
    定，每月大約5000元至1萬元。之前其已經持續還款好幾年
    了，並沒有不想還錢的意思，也有打電話給公司，希望公司
    可以同意其繼續分期付款，如果其接受執行，父母親就沒有
    人可以照顧，請求維持該緩刑宣告等語。衡酌受刑人之前給
    付金額約有75萬元，數額非低，且應已持續給付一段時間，
    足認受刑人顯非毫無賠償之誠意，與一般犯罪行為人為博取
    緩刑之宣告，只有口頭之誠意而無實際之作為，於受緩刑宣
    告後即不為任何清償或避不見面之惡意不給付等情，當屬有
    別。另依據受刑人所述，可知其係突然失去固定工作，又因
    家人生病需其照料、疫情影響無法謀得正職工作，在工作、
    經濟、生活變動等因素影響下，致暫時無法繼續給付賠償金
    額，此有受刑人提出其母親之國立成功大學醫學院附設醫院
    之病歷資料等可資為證，益徵受刑人依據目前疫情影響及其
    個人家庭、經濟狀況而無法如期給付，實有可能，要難與顯
    有履行之可能，卻惡意不履行、無正當事由拒絕推諉履行或
    顯有逃匿之虞等情形等同而論，是自難徒憑受刑人未能遵期
    履行之客觀事實，遽認其違反負擔之情節已屬重大，原緩刑
    宣告已難收預期效果，而認有執行刑罰之必要。
  ㈢綜上，本件依全案卷證資料，尚無具體事證可資證明受刑人
    有違反前揭緩刑宣告所定負擔而情節重大之情事，並足使本
    院認緩刑宣告已難收其預期效果，確有執行刑罰之必要。故
    本件聲請撤銷受刑人之緩刑宣告，為無理由，應予駁回。
四、依刑事訴訟法第220條之規定，裁定如主文。　
中　　華　　民　　國　　111 　年　　1 　　月　　26　　日
                  刑事第十四庭  法  官  蕭雅毓
以上正本證明與原本無異。
如不服本裁定，應於收受送達後5 日內向本院提出抗告狀。（應
附繕本）
                                書記官  李如茵
中　　華　　民　　國　　111 　年　　1 　　月　　26　　日